臺灣臺中地方法院刑事判決　　　　　　　　　　　　九十一年度易字第二七號
　　公　訴　人　臺灣臺中地方法院檢察署檢察官
　　被　　　告　甲○○
右列被告因贓物等案件，經檢察官提起公訴（九十年度偵字第二一四五五號），本院
判決如左：
    主  文
甲○○共同偽造私文書，足以生損害於公眾及他人，處有期徒刑陸月，如易科罰金，
以佰元折算壹日。
    事  實
一、甲○○因其前妻劉秀容所有之車牌號碼ＱＵ─一九一一號自用小客車（廠牌為Ｂ
    ＥＮＺ，西元一九八九年份，二千西西，車身號碼為ＷＤＢ0000000Ａ九
    四七六八八號）已不堪使用，而於民國九十年十月初某日，將該車交由綽號「黑
    龍」之楊珠龍（經檢察官移由臺灣雲林地方法院併案審理）處理，並與楊珠龍基
    於偽造私文書之犯意聯絡，經楊珠龍以不詳方法取得相同廠牌之乙○○所有之車
    牌號碼ＹＱ─五二一一號自用小客車（該車為西元一九九二年份，車身號碼為Ｗ
    ＤＢ0000000Ｂ八七七三七六號。於九十年十月一日五時許，在高雄市○
    鎮區○○里○○○路一九六號前失竊）後，推由楊珠龍於九十年十月二十日，在
    不詳地點，先將乙○○所有之車輛上用以表彰汽車車身出廠標誌等證明而屬準私
    文書之ＷＤＢ0000000Ｂ八七七三七六號車身號碼磨損，再將劉秀容所有
    之ＷＤＢ0000000Ａ九四七六八八號車身號碼打印於該車車殼上而偽造之
    方式（即俗稱「借屍還魂」之方式）予以整修，並改懸掛ＱＵ─一九一一號車牌
    ，足以生損害於監理機關對於車籍資料管理之正確性及該汽車製造廠商之信譽。
    甲○○明知該車為來路不明之贓車，仍以新台幣（以下同）九萬元之代價予以買
    受。嗣經警循線於九十一年十一月二十七日二十時十分許，在甲○○位於臺中縣
    大雅鄉○○村○○○路二一巷三十四號住處前查獲，並扣得上開贓車一輛。
二、案經彰化縣警察局彰化分局報請臺灣臺中地方法院檢察署檢察官偵查起訴。
    理  由
一、訊據被告甲○○固坦承有將車號ＱＵ─一九一一號自用小客車委託楊珠龍修理之
    事實，但矢口否認有何犯行，辯稱：伊不知道楊珠龍交付的車子是贓車，伊於九
    十年十月初將ＱＵ─一九一一號車放在工地讓楊珠龍修理，估價是十五萬元，伊
給付九萬元之後就找不到他的人了。楊珠龍修好之後有將車子交給伊，但伊不知
    有變更車身號碼，當時有發現該車並不是原先交給他的車子，因為當時伊不在工
    地，楊珠龍打電話給伊說車子放在原位，叫伊自己去牽，後來伊發現不是原來的
    車子，都不敢開，裡面的東西也沒有動。交車的時候伊與楊珠龍沒有碰面，因為
    伊有二副鑰匙，交一副給楊珠龍。他只有說他車子修理好，叫伊去牽，伊之鑰匙
    無法開啟那部車子，才知道上當，後來伊就聯絡不上楊珠龍了。後來伊叫電機工
    來修理，就將車子開回住處之地下室云云。經查，車號ＹＱ─五二一一號自用小
    客車係乙○○所有，並於九十年十月一日五時許，在高雄市○鎮區○○里○○○
    路一九六號前失竊等情，業據被害人乙○○於警詢中指述甚詳，並有車籍作業系
    統查詢認可資料及贓物保管收據各一紙附卷可稽。又原上揭車號ＱＵ─一九一一
    號自用小客車，經楊珠龍整修後，除車身號碼及原引擎號碼與原車相符者外，其
    餘皆已非原ＱＵ─一九一一號自用小客車，而係乙○○所失竊之ＹＱ─五二一一
    號自小客車之事實，亦有八幀比對照片在卷足憑，足認被告為警查獲時所駕駛懸
    掛ＱＵ─一九一一號車牌之自小客車確係贓車無訛。復查，被告於九十年十一月
    二十七日警詢中原係供稱：「（問：你因何事被本組帶回製作筆錄？）答：於今
    （２７）日二十時十分許我駕駛懸掛ＱＵ─一九一一號車到達我住處前被原車主
    當場指認該車為乙○○所失竊車輛，因此被警方帶回製作筆錄。」、「於九十年
    九月底綽號黑龍之男子告訴我說他有辦法找到與ＱＵ－一九一一號同車型之車輛
    ，我問他一輛要多少錢，他告訴我需新台幣壹拾伍萬元，我認為划不來沒答應，
    過幾天後綽號黑龍從南部打行動電話問我ＱＵ－一九一一號自小客車之年份、顏
    色，我當時有告訴年份、顏色，我有告訴他說不要，於十月一日再打行動電話給
    我說車子已經回來了，叫我將錢拿過去給他，我告訴他沒有錢，該輛贓車放置工
    地，對方一直催我給錢，否則要叫兄弟（意指流氓）找我，我因此才陸續交付新
    台幣九萬元，事後我拜託位於臺中市四張犁一家中古汽車材料行，問他們有無辦
    法幫我處理該輛贓車，因對該材料行叫我將該輛贓車還給綽號黑龍，綽號黑龍不
    肯，我再拜託該汽車材料行，後來我便將ＱＵ－１９１１號車開去交給該材料行
    以方便更換車身號碼，當時費用該需新台幣五萬元，我將ＱＵ－１９１１號車賣
    給他們解體作材料，我再付給該材料行新台幣二萬元，事後該材料行叫人到我住
    處地下室停車場將該輛贓車開走，過了約二、三天再將該車還給我。」、「（問
    ：你是否知道何人將該輛贓車從你住處地下室停車場將車開走？是何人將變造完
    成之贓車交還給你？）答：是材料行的人開走，變造完成之贓車也是他們開回。
    」等語；又於同年十一月二十八日警詢中供稱：「（問：你所說的中古汽車材料
    行負責人是誰？你如何認識？他是如何變造該車？）答：我不知道，我是去對面
    廟宇拜拜看到才進去問的，我是在該處遇上有一位楊珠龍，是我與他接洽，我以
    為他是該材料行老闆。」、「（問：你變造該輛贓車之費用是交給何人？）答：
    是交給楊珠龍。」；且於同年十一月二十八日偵訊時亦供稱：「（問：在何時將
    車輛交楊珠龍變造該車號碼？）答：十月二十日楊珠龍在經營汽車材料行，我問
    他是否幫人變造車身，他說是，我就把電話給他，他跟我聯絡，並把車開走，十
    月二十二日時他把車開回來給我。」等語，足認被告確有委託案外人楊珠龍變造
    車身號碼之行為。復查，被告於九十一年五月二十八日偵訊時供稱：「（問：你
    之前認識楊珠龍？）答：之前不認識。九十年十月一日我在臺中縣石岡鄉○○村
    ○○路二三號工地隔壁遇見楊珠龍，我牽我的舊車子要楊珠龍修理他告訴我可以
    修到好。」等語，參以證人即向被告買受ＱＵ─一九一一號原車車殼之楊松於
    九十一年七月十五日警詢中證稱：「（問：甲○○有無將ＱＵ─一九一一號自小
    客車賣給你？當時車況？）答：該車是甲○○與綽號黑龍之楊珠龍買賣，我是有
    向楊珠龍買入該車沒錯，該車是楊珠龍以吊車拖吊到我的汽車材料行，我以新台
    幣二萬元價格買入，當時該車已沒有引擎，也沒有四片車門，僅剩車殼而已，目
    前該車殼仍在工廠內。」等語，並有照片二幀在卷可佐，足證被告甲○○明知案
    外人楊珠龍嗣後交付之懸掛ＱＵ─一九一一號車牌之自用小客車係他人失竊之贓
    車，否則其焉有與楊珠龍一同將原車之車殼出售之可能？被告於本院審理時所辯
    ，既不合常理，且亦與其先前之供述及現存之事證不符，顯係推諉卸責之詞。綜
    前所述，本件事證甚為明確，被告之犯行堪以認定。
二、按汽車車身號碼，乃表示製造廠商產品之型式及標誌，有表示一定用意之證明，
    依刑法第二百二十條第一項應以私文書論；又將原有車身號碼磨掉，再打造新號
    碼，乃具創設性，應屬偽造，而非變造（最高法院六十六年台上字第一九六一判
    例參照）。核被告甲○○所為，係犯刑法第二百二十條第一項、第二百十條之偽
    造私文書罪、第三百四十九條第二項之故買贓物罪。其與案外人楊珠龍就所犯偽
    造私文書罪間有犯意聯絡及行為分擔，為共同正犯。又被告所犯前開二罪間有方
    法目的之牽連關係，為牽連犯，應依刑法第五十五條之規定從較重之偽造私文書
    罪處斷。爰審酌被告犯罪之動機、目的、手段、犯罪所生之危害非輕及其犯罪後
    猶設詞狡飾，並無悔意之態度等一切情狀，量處如主文所示之刑，並諭知易科罰
    金之折算標準。
三、起訴書雖未論及被告與案外人楊珠龍共同偽造車身號碼之事實，但此部分與業經
    起之部分具有牽連犯之裁判上一罪關係，為起訴效力所及，本院自得併予審究，
    附此敘明。
據上論斷，應依刑事訴訟法第二百九十九條第一項前段，刑法第二十八條、第二百二
十條第一項、第二百十條、第三百四十九條第二項、第五十五條、第四十一條第一項
前段，罰金罰鍰提高標準條例第一條前段、第二條，判決如主文。
中      華      民      國      九十一      年    十    月    二十九    日
    法  官  陳  慧  珊
右正本證明與原本無異。
如不服本判決，應於送達後十日內向本院提出上訴狀（須附繕本），上訴於臺灣高等
法院臺中分院。
                                        書記官
中      華      民      國      九十一      年    十    月    二十九    日
【附錄論罪科刑法條】
刑法第二百十條：
偽造、變造私文書，足以生損害於公眾或他人者，處五年以下有期徒刑。
刑法第三百四十九條第二項：
搬運、寄藏、故買贓物或為擔保者，處五年以下有期徒刑、拘役或科或併科一千元以
下罰金。
